【裁判字號】    92,訴,407
【裁判日期】    920606
【裁判案由】    違反槍砲彈藥刀械管制條例等
【裁判全文】
臺灣臺南地方法院刑事判決                          九十二年度訴字第四七號
    公  訴  人  臺灣台南地方法院檢察署檢察官
    被      告  乙○○
    指定辯護人  本院公設辯護人  甲○○
右列被告因違反槍砲彈藥刀械管制條例等案件，經檢察官提起公訴（九十二年度偵字
第二○一六號），本院判決如左：
    主  文
乙○○未經許可，寄藏可發射子彈具有殺傷力之改造模型槍，處有期徒刑年肆月，
併科罰金新臺幣拾萬元，罰金如易服勞役，以罰金總額與陸個月之日數比例折算。
扣案之改造模型槍壹枝（含彈匣貳個，槍枝管制編號0000000000號）、口
徑９㎜制式子彈肆顆及口徑０‧２２吋制式子彈陸顆均沒收。
    事  實
一、乙○○於民國（下同）八十三、四年間某日，在台南市○區○○街一段三十四號
    住處，受蔡智仁（業於八十八年十二月二十六日死亡，公訴人另以九十二年度偵
    字第二○一六號不起訴處分）之委託，未經許可，即代為保管可發射子彈具有殺
    傷力之改造模型槍一枝（含彈匣二個，槍枝管制編號0000000000號）
    、具殺傷力之口徑９㎜制式子彈四顆、具殺傷力口徑０‧２２吋制式子彈六顆，
    並將之寄藏於上開住處一樓辦公桌抽屜內。嗣於九十二年一月三十日十九時四十
    五分許，在上址住處，經警查獲，並扣得前開改造模型槍一枝、玩具金屬彈匣一
    個及子彈三十五顆（僅其中四顆口徑９㎜制式子彈及六顆口徑０‧２２吋制式子
    彈經鑑驗認具殺傷力），始悉上情。
二、案經台南市警察局移送台灣台南地方法院檢察署檢察官偵查起訴。
    理  由
一、右開犯罪事實，業據被告乙○○於警訊、偵查及本院審理中供承不諱，復有扣案
    之具殺傷力改造模型槍一枝及具殺傷力之口徑９㎜制式子彈四顆及口徑０‧２２
    吋制式子彈六顆可資佐證。又前開改造模型槍及子彈經送內政部警政署刑事警察
    局鑑驗結果：（一）８厘米手槍一枝（含彈匣二個，槍枝管制編號000000
    0000號），認係由德國ＲＯＨＭ廠製造之口徑８㎜模型槍車通槍管內阻鐵改
    造而成之改造模型槍，雖撞針保險已損壞，惟仍可供擊發適用子彈使用，認具殺
    傷力。（二）90子彈二十三顆，其中十九顆，認均係土造子彈，具直徑８．８ｍ
    ｍ之土造金屬彈頭，經採樣七顆試射，均無法擊發，認均不具殺傷力；另其中四
    顆，認均係口徑９㎜之制式子彈，認均具殺傷力。（三）８厘米子彈六顆，認均
    係土造子彈，具直徑６‧８㎜之土造金屬彈頭，經採樣二顆試射，均無法擊發，
    認均不具殺傷力。（四）０‧２２子彈六顆，認均係口徑０‧２２吋之制式子彈
    ，認均具殺傷力。（五）彈匣一個，認係玩具金屬彈匣，有該局九十二年三月二
    十五日刑鑑字第○九二○○二七三七五號槍彈鑑定書一份附卷可稽。被告未經許
    可，寄藏具殺傷力之改造模型槍及子彈之犯行，事證明確，足堪認定。
二、查槍砲彈藥刀械管制條例業經立法院於八十五年九月二十五日修正公布，於同年
    月二十七日生效施行，將改造模型槍列入槍砲彈藥刀械管制條例第四條第一款之
    管制槍砲，並增訂第九條之一第三項「未經許可無故持有、寄藏或意圖販賣而陳
    列改造模型槍者，處五年以下有期徒刑。」之規定，嗣該條例迭經立法院修正，
    迨至九十年十一月十四日再經立法院修正公布，於同年月十六日生效施行，將前
    開原第九條之一第三項相同構成要件之犯行，修正為同條例第十條第四項。本件
    被告於八十三、四年間，即槍砲彈藥刀械管制條例第九條之一第三項公布施行前
    ，即未經許可無故寄藏改造模型槍，並繼續寄藏至該條例修正公布施行後，於九
    十二年一月三十日始為警查獲。查被告前開寄藏罪具有繼續犯之性質，被告之寄
    藏行為至查獲時始全部完成，故非行為後法律有變更，不生輕重比較之問題，仍
    應適用行為終了時及九十二年一月三十日之法律論處。是核被告乙○○所為，係
    犯槍砲彈藥刀械管制條例第十條第四項之未經許可寄藏可發射子彈具有殺傷力改
    造模型槍罪及同條例第十二條第四項未經許可，寄藏具有殺傷力之子彈罪。被告
    所犯未經許可，寄藏可發射子彈具有殺傷力之改造模型槍罪及未經許可，寄藏具
    有殺傷力之子彈罪，係一行為觸犯數罪名，為想像競合犯，應依刑法第五十五條
    從一重之無故寄藏可發射子彈具有殺傷力之改造模型槍罪處斷。又按「寄藏」之
    受人委託代為保管，其保管之本身所為之「持有」，既係「寄藏」之當然結果，
    法律上自宜僅就「寄藏」行為為包括之評價，不應另就「持有」予以論罪（最高
    法院七十四年度台上字第三四○○號判例參照），是被告未經許可寄藏改造模型
    槍及子彈行為，當然包含未經許可持有改造模型槍及子彈，公訴人以被告另犯未
    經許可持有改造模型槍及子彈罪，容有誤會，附此敘明。爰審酌被告所持有者係
    具殺傷力之改造模型槍及制式子彈，機械性能均佳，其對社會秩序及公共安全之
    危害程度甚鉅，暨其犯後坦承犯行之態度等一切情狀，量處如主文所示之刑，併
    就所處罰金部分諭知易服勞役之折算標準，以示懲儆。扣案之改造模型槍一枝（
    含彈匣二個，槍枝管制編號0000000000號）、具殺傷力之口徑９㎜制
    式子彈四顆、具殺傷力口徑０‧２２吋制式子彈六顆，為違禁物，應依刑法第三
    十八條第一項第一款之規定沒收之。另扣案之彈匣一個，乃玩具金屬彈匣，有前
    開鑑定書可考，已非違禁物，爰不另為沒收之諭知。
三、公訴意旨另以：被告乙○○於八十三、四年間某日，在台南市○區○○街一段三
    十四號住處，接受蔡智仁交付不具殺傷力之土造金屬八釐米子彈六顆、九釐米子
    彈十九顆，受託為其寄藏。迨民國八十八年十二月二十六日，蔡智仁死亡，乙○
    ○不將上揭槍砲、子彈返還於蔡智仁之家屬，或向治安機關報繳或丟棄，竟意圖
    為自己不法之所有，將上揭槍砲、子彈侵占入己，未經許可而無故持有上開槍彈
    ，因認被告此部分涉有違反槍砲彈藥刀械管制條例第十二條第四項及刑法第三百
    三十五條第一項侵占罪嫌云云。經查：
（一）被告所涉違反槍砲彈藥刀械管制條例第十二條第四項部分：本件被告受託寄藏
      之子彈，共計三十五顆，經送內政部警政署刑事警察局鑑驗結果，(1)90子彈二
      十三顆，其中十九顆，認均係土造子彈，具直徑８．８ｍｍ之土造金屬彈頭，
      經採樣七顆試射，均無法擊發，認均不具殺傷力；另其中四顆，認均係口徑９
      ㎜之制式子彈，認均具殺傷力。(2)８厘米子彈六顆，認均係土造子彈，具直徑
      ６‧８㎜之土造金屬彈頭，經採樣二顆試射，均無法擊發，認均不具殺傷力。
      (3)０‧２２子彈六顆，認均係口徑０‧２２吋之制式子彈，認均具殺傷力，有
      前述內政部警政署刑事警察局鑑定書在卷可憑。是依該局之鑑驗結果，扣案三
      十五顆子彈，其中二十五顆土造子彈均不具殺傷力，從而，前開未具殺傷力之
      土造子彈二十五顆，即與槍砲彈藥刀械管制條例第十二條第四項所規定之子彈
      有間。前開鑑驗結果，既經內政部警政署刑事警察局詳細載明於鑑定書內，並
      附於偵查卷可稽，惟公訴人仍未詳予審究，逕論被告此部份行為仍涉有違反槍
      砲彈藥刀械管制條例第十二條第四項寄藏子彈罪嫌，顯有未當，此外復查無其
      他證據證明被告確有公訴人所指此部分之犯行，惟公訴意旨認被告此部分與前
      揭論罪科刑之寄藏改造模型槍罪間有牽連犯之裁判上一罪關係，爰不另為無罪
      之諭知。
（二）被告所涉侵占犯行部分：按刑法上之侵占罪，須持有人變易其原來之持有意思
      而為不法所有之意思，始能成立，如僅將持有物延不交還或有其他原因致一時
      未能交還，既缺乏主觀要件，即難遽以該罪相繩（最高法院六十八年台上字第
      三一四六號判例參照）。查被告並未自白侵占前開槍彈之犯行，而係一再堅稱
      前開槍彈係蔡智仁所有，寄放於伊住處，蔡智仁死後，伊因工作及家庭問題困
      擾而未處理，並無將前開槍彈納為己有的意思，且由卷證資料觀之，亦查無被
      告有何將前開槍彈易持有為不法所有之主觀犯意，自難單憑被告於蔡智仁死亡
      後未將該槍彈拋棄、報繳或返還蔡智仁家屬，遽認被告有何侵占犯行，此外復
      查無其他證據證明被告確有公訴人所指此部分之犯行，惟公訴意旨認被告此部
      分與前揭論罪科刑之寄藏改造模型槍罪間有牽連犯之裁判上一罪關係，亦不另
      為無罪之諭知。
據上論斷，應依刑事訴訟法第二百九十九條第一項前段，槍砲彈藥刀械管制條例第十
條第四項、第十二條第四項，刑法第十一條前段、第五十五條、第四十二條第三項、
第三十八條第一項第一款，罰金罰鍰提高標準條例第二條，現行法規所定貨幣單位折
算新臺幣條例第二條，判決如主文。
中      華      民      國    九十二    年      六      月      六      日
                                臺灣臺南地方法院刑事第三庭
                                  審判長法  官  蘇  義  洲
                                        法  官  謝  家  宜
                                        法  官  陳  燁  真
右正本證明與原本無異。
如不服本判決，應於判決送達後十日內向本院提出上訴狀( 應附繕本 )。
                                        書記官  黃  富  煜
中      華      民      國    九十二    年      六      月      九      日
附錄本案論罪科刑法條全文：
槍砲彈藥刀械管制條例第十條
未經許可製造、販賣或運輸具有殺傷力之改造模型槍者，處無期徒刑或五年以上有期
徒刑，併科新臺幣一千萬元以下罰金。
未經許可，轉讓、出租或出借前項之改造模型槍者，處五年以上有期徒刑，併科新臺
幣一千萬元以下罰金。
意圖供自己或他人犯罪之用，而犯前二項之罪者，處無期徒刑或七年以上有期徒刑，
併科新臺幣一千萬元以下罰金。
未經許可，持有、寄藏或意圖販賣而陳列第一項之改造模型槍者，處三年以上十年以
下有期徒刑，併科新臺幣七百萬元以下罰金。
第一項至第三項之未遂犯罰之。
槍砲彈藥刀械管制條例第十二條
未經許可，製造、販賣或運輸子彈者，處一年以上七年以下有期徒刑，併科新台幣五
百萬元以下罰金。
未經許可，轉讓、出租或出借子彈者，處六月以上五年以下有期徒刑，併科新台幣三
百萬元以下罰金。
意圖供自己或他人犯罪之用，而犯前二項之罪者，處三年以上十年以下有期徒刑，併
科新台幣七百萬元以下罰金。
未經許可，持有、寄藏或意圖販賣而陳列子彈者，處五年以下有期徒刑，併科新台幣
三百萬元以下罰金。
第一項至第三項之未遂犯罰之。


司法院資訊處製作；財團法人民間司法改革基金會備份。
